【裁判字號】    91,親,28
【裁判日期】    920325
【裁判案由】    否認子女
【裁判全文】
臺灣宜蘭地方法院民事判決  九十一年度親字第二八號
    原        告  乙○○
    被        告  甲○○
    兼法定代理人  丙○○
右當事人間否認子女事件，本院判決如左：
    主      文
確認被告甲○○非被告丙○○自原告受胎所生之婚生子。
訴訟費用由被告負擔。
    事      實
甲、原告方面：
一、聲明：如主文所示。
二、陳述：
（一）原告與被告丙○○於民國七十七年三月二十三日結婚，婚後感情原尚融洽，並
      育有一女金鈺鈴。惟女兒出生後，雙方即常因細故吵架、貌合神離，被告丙○○於七十九年間離家未回將近四年，嗣因雙方已無婚姻之實，乃於八十三年十
      二月二十二日協議離婚，並同意女兒歸原告扶養監護。詎原告最近接獲法務部
      行政執行署宜蘭行政執行處執行命令，謂原告之子甲○○欠繳健保局費用新臺
      幣四萬二千六百二十四元，經原告向戶政機關申請戶籍謄本，始知原告戶籍內
      被通報多了一位兒子即被告甲○○。
（二）被告甲○○係在原告與被告丙○○婚姻關係存續中受胎而生，而受推定為原告
      之婚生子，惟被告甲○○之受胎期間（七十九年四月至八月間），適為被告丙○○離家出走之時，被告甲○○絕非被告丙○○自原告受胎所生之子。又有關
      被告丙○○於八十年二月二十二日產下被告甲○○一情，原告並無所悉，迄法
      務部行政執行署宜蘭行政執行處執行命令謂原告積欠健保費，原告申領戶籍謄
      本查看後，始悉上情，故原告「知悉」被告甲○○之出生，未逾一年，爰依民
      法第一千零六十三條第二項之規定提起否認子女之訴。
三、證據：提出戶籍謄本、離婚協議書、法務部行政執行署宜蘭行政執行處執行命令
    各一件。
乙、被告方面：
一、聲明：同意原告之請求。
二、陳述：被告甲○○確實不是被告丙○○與原告所生，七十九年間被告丙○○未與
    原告同居，被告甲○○應係被告丙○○之現配偶邱進議之子。
三、證據：提出戶籍謄本一件。
丙、本院依職權囑託法務部調查局鑑定兩造間之親子血緣關係。
    理      由
一、原告主張其與被告丙○○於七十七年三月二十三日結婚，婚後感情原尚融洽，並
    育有一女金鈺鈴，惟女兒出生後，雙方即常因細故吵架、貌合神離，被告丙○○
    於七十九年間離家未回將近四年，嗣因雙方已無婚姻之實，乃於八十三年十二月
    二十二日協議離婚，詎被告丙○○於離婚前之離家期間，已在外與他人生下被告
    甲○○，因被告甲○○係在原告與被告丙○○婚姻關係存續中受胎而生，遂受推
    定為原告之婚生子，惟被告丙○○與原告在被告甲○○之受胎期間（即七十九年
    四月至八月間），並無同居之事實等情，除為被告所自認外，並據原告提出戶籍
    謄本、離婚協議書各一件為證，則被告甲○○在被告丙○○受胎期間未曾與原告
    同居之事實，應堪認定。又本院為判斷原告與被告甲○○是否有親子關係存在，
    曾囑託法務部調查局鑑定兩造間之親子血緣關係，其結果為「依據遺傳法則，甲○○之DNA STR式D5S818、D13S317、D18S51、D16S539、D19S433型別等五項型別
    與乙○○之各項相對應型別均矛盾，因此認為乙○○不可能為甲○○之生父」，
    有該局九十二年二月二十四日調科肆字第０九二０００四四０八０號鑑定通知書
    一紙附卷可稽，足認原告所為被告甲○○非其婚生子之主張為真正。
二、次依基隆市七堵區戶政事務所九十一年七月二十九日、宜蘭縣羅東鎮戶政事務所
    九十二年一月三日分別核發之戶籍謄本顯示，被告甲○○雖於八十年二月二十二
    日出生，但被告丙○○直到八十七年五月二日才為甲○○辦理出生登記，則原告
    主張其於九十一年底始知悉甲○○出生之事實等語，因與其提出之法務部行政執
    行署宜蘭行政執行處執行命令所載內容並無矛盾（發文日期為九十一年十一月十
    八日），應堪信為真實。
三、按民法第一千零六十三條第一項推定之婚生子女，如夫妻之一方能證明妻非自夫
    受胎者，得於知悉子女出生之日起，一年內提起否認之訴，同條第二項定有明文
    。查被告丙○○受胎生下被告甲○○，既係在其與原告婚姻關係存續中，依法應
    推定被告甲○○為原告與被告丙○○之婚生子，然依前所述，被告丙○○受胎懷
    有被告甲○○時，並未與原告同居，則被告甲○○即非自原告受胎；再從遺傳法
    則觀察，原告與被告甲○○檢驗型別有二項以上之矛盾，二人間無直系血緣關係
    益堪確認。準此，原告於知悉被告甲○○出生之日起一年內，即九十一年十二月
    九日提起本件訴訟，請求確認被告甲○○非被告丙○○自原告受胎所生之婚生子
    ，於法洵屬有據，應予准許。
四、據上論結，本件原告之訴為有理由，依民事訴訟法第八十五條第一項前段、第七
    十八條，判決如主文。
中      華      民      國    九十二    年      三      月    二十五    日
                                臺灣宜蘭地方法院家事法庭
~B法      官  周健忠
右正本與原本無異。
如不服本判決，應於收受送達後廿日內向本院提出上訴狀（應附繕本）。
中      華      民      國    九十二    年      三      月    二十五    日
~B書  記  官  謝佩欣


司法院資訊處製作；財團法人民間司法改革基金會備份。
